【裁判字號】    90,訴,1448
【裁判日期】    901210
【裁判案由】    常業詐欺
【裁判全文】
臺灣高雄地方法院刑事判決                          九十年度訴字第一四四八號
    公  訴  人  臺灣高雄地方法院檢察署檢察官
    被      告  己○○
                丙○○
右列被告等因常業詐欺案件，經檢察官提起公訴（八十九年度偵字第一○七○三號）
，本院判決如左：
    主  文
己○○、丙○○幫助意圖為自己不法之所有，以詐術使人將本人之物交付為常業，均
累犯，各處有期徒刑捌月。
    事  實
一、己○○曾於民國八十二年間因竊盜案件，經臺灣高等法院高雄分院以八十三年上
    易字第四七九號判處有期徒刑六月確定，於八十四年一月二十六日執行完畢；丙○○曾於八十四年間因毀棄損壞案件，經臺灣高雄地方法院以八十四年易字第三
    三六二號判處有期徒刑九月確定，於八十五年十一月十三日縮短刑期執行完畢。
    己○○於八十八年十一月間獲知李淑玲與戴金龍（以上二人均另案審理中）欲價
    購他人郵局郵政存簿儲金帳戶存摺、提款卡及印章，認有利可圖，遂將此事告知
    丙○○。己○○與丙○○可預見收購者取得他人帳戶使用之行徑，常與財產犯罪
    密切相關，又對於出售帳戶供他人使用，他人是否持以犯罪雖無確信，但因出售
    有利可獲，渠等乃以縱他人持以犯罪亦無違反其本意之犯意，並基於幫助李淑玲
    、戴金龍實施常業詐欺犯罪之故意，於八十九年一月二十六日同至高雄市左營郵
    局，推由丙○○填寫辦理開戶手續，再於某日中午共赴戴金龍於高雄市○○區○○路三十一之二號「城中城」大樓外經營之麵攤，將丙○○申請之高雄左營郵局
    、局號000000-0號、帳號000000-0號郵政存簿儲金帳戶存摺、提
    款卡及印章交付予李淑玲，並各收取新臺幣（下同）二千五百元之代價。李淑玲
    旋與戴金龍基於共同常業詐欺之概括犯意，於八十九年三月初起，以「寶聯產業
    投信國際股份有限公司」或「光大科技國際有限公司」名義寄發廣告單、兌獎單
    等刮刮樂信件給庚○○、甲○○、丁○○、乙○○、戊○○等人，信內表示需先
    繳交稅金始能領取所中之彩金，及若欲得更多彩金須入會並繳交入會費云云，並
    指定上開郵局帳號供匯入稅金及入會費之用，致庚○○、甲○○、丁○○、乙○○、戊○○等人陷於錯誤，信以為真，而依指示將中獎稅金或入會會費匯入上開
    帳戶，庚○○先後於八十九年四月七日匯款六萬元、四月八日匯款十萬元；甲○○於八十九年四月八日匯款六萬元；丁○○先後於八十九年四月五日匯款六萬元
    、四月六日匯款十萬元；乙○○先後於八十九年四月五日匯款六萬元、四月七日
    匯款七萬元及三萬元；戊○○先後於八十九年三月二十八日匯款六萬元、四月六
    日匯款五萬元。嗣因庚○○、甲○○、丁○○、乙○○、戊○○等人始終未取得
    彩金，始知受騙。
二、案經高雄市政府警察局左營分局報告臺灣高雄地方法院檢察署檢察官偵查起訴。
    理  由
一、訊據被告己○○、丙○○固坦承於右揭時地將上開帳戶之郵局存褶、提款卡及印
    章，以每人二千五百元之代價提供予案外人李淑玲、戴金龍使用之事實，惟矢口
    否認有幫助他人常業詐欺之犯意，均辯稱：渠等係貪小便宜才將存摺、提款卡及
    印章等物提供予他人使用，並不知係被用來詐騙財物云云。經查：
（一）案外人李淑玲、戴金龍以被告等提供之前揭郵局帳戶作為詐財工具，利用一般
      民眾貪小便宜之心態，向被害人甲○○、庚○○、丁○○、乙○○、戊○○等
      人施以詐術，寄送不實之中獎廣告單、兌獎單，使被害人等陷於錯誤，誤以為
      僅要匯入稅金、入會費等錢財即可獲取大獎，遂依宣傳單留存之電話等資料而
      與不詳姓名年籍之人聯絡，並按指示匯款入上開帳戶，詎屆期並未獲得任何獎
      項，被害人等因而受有損害，案外人李淑玲、戴金龍則將受害人等匯入之金錢
      提領花用，並恃以維生等情，分據被害人甲○○、庚○○、丁○○、乙○○、
      戊○○於警訊指述綦詳，並有信封五紙、光大科技國際有限公司廣告單四張、
      寶聯產業投信國際股份有限公司廣告單乙紙、刮刮樂六份、郵政國內匯款執據
      五紙、臺灣南區郵政管理局八十九年五月二十二日發文字號0000000-
      000號查詢客戶基本資料影本暨存款明細影本各乙份附卷可稽，且經本院依
      職權調閱本院九十年度一○六九號李淑玲、戴金龍等人常業詐欺之刑事案件卷
      證查核屬實，是案外人李淑玲、戴金龍二人之共同常業詐欺犯行堪以認定。
（二）被告丙○○之帳戶係被告己○○陪同開戶，並介紹售予案外人李淑玲、戴金龍
      ，被告丙○○、己○○各得價款二千五百元，存摺、提款卡及印章均係在案外
      人戴金龍所營麵攤直接交給案外人李淑玲等情，業據被告二人供陳明確。而金
      融存款帳戶事關存戶個人財產權益之保障，存摺係個人資金往來情形之記錄，
      提款卡為領取款項之重要憑證，印章則為代表個人簽名、同意之重要物品，均
      與個人日常生活習習相關，除非本人或與本人親密關係者，難認有何理由可自
      由流通使用，一般人均有妥為保管防阻他人任意使用之認識，縱使特殊情況偶
      有交付他人使用之需，亦必然深入瞭解用途後再行提供以使用，方符常情；且
      該等專有物品若落入不明人士手中，如未稍加受闡明正常用途，極易被利用為
      與財產有關之犯罪工具，此為吾人依一般生活認知所易於體察之常識，而若有
      犯罪意圖者，非有正當理由，竟願出對價徵求他人提供帳戶，客觀上可預見其
      目的，係供為某筆資金之存入，後再行領出之用，且該筆資金之存入及提領過
      程係有意隱瞞其流程及行為人身份曝光之用意，一般人本於一般認知能力均甚
      易於意會。本件被告二人主動接觸案外人李淑玲、戴金龍，以一人二千五百元
      之代價提供帳戶供人匯款，豈可能對案外人李淑玲、戴金龍需用帳號之目的未
      曾置疑？又案外人李淑玲、戴金龍係共同常業詐欺，已如前述，被告等交付存
      摺、提款卡及印章予案外人李淑玲、戴金龍使用，即是對案外人李淑玲、戴金
      龍詐財之行為有幫助之犯行甚明。從而本件被告二人提供帳戶之行為應有幫助
      常業詐欺之認識，至為灼然。綜上，被告等所辯為卸責之詞，不足採信。本件
      事證已臻明確，被告等犯嫌均堪認定。
三、被告二人基於幫助他人詐取財物之犯意，而為提供金融機構之存摺、提款卡及印
    章等物品予案外人李淑玲、戴金龍所組成之不法詐騙集團，作為匯款專戶，幫助
    各該集團成員詐欺他人款項之刑法常業詐欺罪構成要件以外行為，均係犯刑法第
    三十條第一項、第三百四十條常業詐欺罪之幫助犯。被告己○○曾因竊盜案件，
    經臺灣高等法院高雄分院以八十三年上易字第四七九號判處有期徒刑六月確定，
    於八十四年一月二十六日執行完畢；被告丙○○曾因毀棄損壞案件，經臺灣高雄
    地方法院以八十四年易字第三三六二號判處有期徒刑九月，於八十五年十一月十
    三日縮短刑期執行完畢，均有臺灣高等法院被告全國前案紀錄表附卷可稽，渠等
    於有期徒刑執行完畢後五年內再犯本件有期徒刑以上之罪，均係累犯，各應依法
    加重其刑。又被告二人係幫助他人犯罪，爰依刑法第三十條第二項規定減輕其刑
    。被告二人刑有加重減輕，均應依刑法第七十一條第一項規定先加後減之。爰審
    酌被告二人提供帳戶之代價雖僅各得二千五百元，惟素行均不佳，且所為提供常
    業詐欺犯者方便詐財，致多位被害人受騙上當，影響社會經濟秩序重大，行為殊
    屬非是，及犯罪猶飾詞圖卸等一切情狀，各量處如主文所示之刑，以資懲儆。
據上論斷，應依刑事訴訟法第二百九十九條第一項前段，刑法第三百四十條、第三十
條第二項、第四十七條，罰金罰鍰提高標準條例第一條前段，判決如主文。
中      華      民      國      九十      年      十二      月    十    日
                                  臺灣高雄地方法院刑事第四庭
                                      審判長法官    黃建榮
                                            法官    盧怡秀
                                            法官    莊珮君
右正本證明與原本無異。
如不服本判決，應於判決送達後十日內，向本院提出上訴狀。
                                          書記官    王高山
中     華      民       國      九十      年     十二      月   十一    日
附錄論罪科刑法條全文：
中華民國刑法第三百四十條
以犯第三百三十九條之罪為常業者，處一年以上七年以下有期徒刑，得併
科五萬元以下罰金。
中華民國刑法第三百三十九條
 (普通詐欺罪)
意圖為自己或第三人不法之所有，以詐術使人將本人或第三人之物交付者
，處五年以下有期徒刑、拘役或科或併科一千元以下罰金。
以前項方法得財產上不法之利益或使第三人得之者，亦同。
前二項之未遂犯罰之。


司法院資訊處製作；財團法人民間司法改革基金會備份。
